【裁判字號】    98,簡上,1492
【裁判日期】    990128
【裁判案由】    詐欺
【裁判全文】
臺灣板橋地方法院刑事判決            98年度簡上字第1492號
上  訴  人
即  被  告  甲○○
上列上訴人即被告因詐欺案件，不服本院98年度簡字第8370號中
華民國98年10月29日第一審判決（聲請簡易判決處刑案號：98年
度偵緝字第1858號），提起上訴，本院管轄之第二審合議庭判決
如下：
    主  文
上訴駁回。
    事  實
一、甲○○依其智識程度，已預見提供金融帳戶給身分不詳之人
    使用，可能將幫助該人實行詐欺取財犯罪，竟基於幫助詐欺
    取財之不確定故意，於民國97年10月1 日前之某時，在不詳
    處所，將其前向中華郵政股份有限公司板橋郵局（下稱板橋
    郵局）申請開立帳號000-0000000-0000000 號帳戶之存摺、
    提款卡及密碼，交付某不詳成年人，以此方法，提供上開帳
    戶予該不詳成年人使用，藉以幫助該不詳成年人遂行向他人
    實行詐欺取財犯罪。嗣上開向甲○○收集帳戶使用之不詳成
    年人，基於意圖為自己不法所有之犯意，於97年10月1 日19
    時43分許，冒充係「東森購物」人員，以電話向高銘均佯稱
    其先前在「東森購物」消費，誤將付款方式設成分期付款，
    須持提款卡操作自動櫃員機辦理更正云云，致高銘均陷於錯
    誤，依指示持其提款卡操作自動櫃員機，因而轉帳新臺幣（
    下同）29,989元至甲○○提供之上開帳戶，旋遭該不詳成年
    人使用甲○○交付之提款卡操作自動櫃員機提領一空。嗣因
    高銘均察覺受騙，報警處理，為警循線查悉上情。
二、案經臺北縣政府警察局板橋分局報請臺灣板橋地方法院檢察
    署檢察官偵查後聲請以簡易判決處刑。
    理  由
一、證據能力部分：按被告以外之人於審判外之言詞或書面陳述
    ，除法律有規定者外，不得作為證據，刑事訴訟法第159 條
    第1 項固定有明文。惟被告以外之人於審判外之陳述，雖不
    符同法第159 條之1 至之4 之規定，而經當事人於審判程序
    同意作為證據，法院審酌該言詞陳述或書面陳述作成時之情
    況，認為適當者，亦得為證據；當事人、代理人或辯護人於
    法院調查證據時，知有第159 條第1 項不得為證據之情形，
    而未於言詞辯論終結前聲明異議者，視為有前項之同意，此
    亦據同法第159 條之5 規定甚明。查本件被告、檢察官於本
    院準備程序中均未就證據能力提出爭執，且迄於言詞辯論終
    結前，亦未就本院所調查之證據主張有刑事訴訟法第159 條
    第1 項不得為證據之情形，應認均已同意得作為本案之證據
    。從而，下述證據資料縱有屬傳聞證據，且不符刑事訴訟法
    第159 條之1 至之4 之規定者，經本院審酌各該證據資料作
    成時之一切客觀情況，認無不適當之情事，均認有證據能力
    ，合先敘明。
二、訊據被告甲○○固坦承伊有向板橋郵局申請開立帳號000-00
    00000-0000000 號帳戶，並領得持有該帳戶之存摺及提款卡
    無訛，惟矢口否認有何幫助詐欺之犯行，辯稱：伊沒有提供
    上開帳戶給別人使用，該帳戶係伊於97年10月1 日搭乘捷運
    時遺失云云。惟查：
  (一)被害人高銘均於97年10月1 日19時43分許，遭不詳之人冒充
    係「東森購物」人員，以電話向高銘均佯稱其先前在「東森
    購物」消費，誤將付款方式設成分期付款，須持提款卡操作
    自動櫃員機辦理更正云云，致高銘均陷於錯誤，依指示持其
    提款卡操作自動櫃員機，因而轉帳新臺幣29,989元至板橋郵
    局帳號000-0000000-0000000 號帳戶，旋均遭不詳之人使用
    提款卡操作自動櫃員機提領一空等情，業據被害人高銘均於
    警詢時指述明確，自動櫃員機交易明細表、上開帳戶交易資
    料附卷可稽，顯見該不詳之人係利用被害人不設防心理而實
    行詐欺取財犯罪。而上開被害人轉帳存入金錢之帳戶，係被
    告前所申請開立，並已領得該帳戶之存摺、提款卡乙節，除
    據被告供承不諱外，亦有板橋郵局97年10月15日板營字第09
    70201951號函送之開戶基本資料影本在卷可證。故知，上開
    金融帳戶原係在被告實力支配之下，該帳戶之存摺、提款卡
    及密碼均由被告自己持有無誤。詎上開帳戶於開戶之後，嗣
    竟遭不詳之人利用作為犯罪取財之工具，而被告亦坦承該帳
    戶之存摺、提款卡確已脫離其持有支配，且對於上開帳戶何
    以淪為他人使用，自始至終不能為合理之說明（詳下述），
    足認其有將該帳戶之存摺、提款卡及密碼交付予不詳之人，
    任由該不詳之人使用帳戶無疑。
  (二)被告雖以前詞置辯，惟就上開帳戶之存摺、提款卡為何脫離
    其持有支配之原因，被告於98年7 月3 日檢察官偵訊時係稱
    ：我是於97年在板橋坐捷運時遺失的，我遺失手機、皮包、
    提款卡、信用卡，皮包內有幾千元，密碼是「566666」，我
    把密碼寫在提款卡上面云云（見偵緝卷第15、16頁）；嗣於
    同年月10日偵訊時稱：我將密碼寫在存摺背面，於97年10月
    1 日我去新公司「奧地利咖啡廳」上班第一天，下班途中我
    坐捷運時遺失，還有遺失手機及現金2 、3 千元，手機是和
    門號號一起辦的，我是整個公事包不見，裡面有身分證、印
    章、提款卡云云（同上卷第20、21頁）；復於本院準備程序
    時稱：當時遺失存摺、提款卡、筆記本、菜單，此外沒有其
    他東西，當時我把這些東西放在包包裡，出捷運時忘記拿包
    包云云（見本院第二審卷宗第19頁反面），其就當時究竟遺
    失哪些物品、密碼究竟寫在何處等節，前後供述顯有相歧，
    已見其虛。況提款卡設計密碼之功能，係在防止他人盜用，
    倘洩漏密碼予他人知悉，該存款帳戶即置於隨時可遭他人盜
    用之不安全狀態，衡情為被告認知明確，且被告自承其密碼
    係設為「566666」，衡情不難記憶，縱令有防止遺忘必要，
    亦可使用相關連之文字或其他代號提示之，或另行記錄於他
    處，豈有輕率寫在提款卡或存摺上，且一併放置之理？再者
    ，被告稱97年10月1 日伊遺失存摺等物當天，係伊前往新公
    司即「奧地利咖啡廳」上班之第一天，並稱：（問：該日何
    以帶上開帳戶之存摺及提款卡？）我的3 本存摺都放在一起
    ，當天我影印存摺給新的公司云云（見偵緝卷第21頁），惟
    查被告於97年10月1 日根本沒有在振紳國際洋行實業有限公
    司所經營之「奧地利咖啡廳」工作，係遲至97年12月10日起
    ，才開始在該咖啡廳任職，嗣於98年3 月初離職，且任職期
    間未曾提供板橋郵局帳戶予該公司等情，有該公司98年7 月
    22日函文1 份可憑（見偵緝卷第30頁）；經公訴人於本院審
    理時質之被告，被告竟謂：我不知道當時帶存摺要做什麼云
    云（見本院第二審卷宗第27頁反面）。又依被告上揭供詞，
    提及有申辦0000000000號行動電話門號，但查該門號亦非被
    告所申請者，此有遠傳電信股份有限公司98年8 月4 日遠傳
    （企營）字第09810706507 號函、行動電話門號申請人資料
    各1 份可參（見偵緝卷第31、36頁）。此外，被告既稱係在
    捷運車站遺失財物，且有請櫃檯人員幫忙找尋云云（見本院
    第二審卷宗第19頁反面），惟經檢察官於偵查中函詢臺北大
    眾捷運公司，亦查無被告失竊報案之相關資料，有該公司98
    年7 月24日北捷政字第09832821800 號函文可憑（見偵緝卷
    第33頁）。凡此，在在顯示被告所辯多有不實，委難採信。
    雖被告曾經於97年10月1 日16時57分向臺北縣政府警察局板
    橋分局板橋派出所報案遺失物品，惟被告已稱其當時遺失多
    項財物，甚至包括現金、手機、身分證、印章等重要物品，
    詎於報警之時，竟然僅列出區區遺失存摺3 本、提款卡3 張
    ，其餘物品未置一詞，且未同時以電話或臨櫃方法向金融機
    構辦理帳戶掛失，洵與常理有違，堪認被告當時報警之動機
    並非純正，應是事後為圖卸責所羅織巧飾，不足為有利於被
    告之認定。本件被告申請之帳戶，淪為不詳之人實力支配並
    作為詐騙使用，而被告對於該帳戶何以遭他人使用乙節，不
    能為合理之說明，參以目前社會上詐騙歪風盛行，不肖詐騙
    人士通常僅以區區數千元代價即可取得人頭帳戶，其多方設
    計誘騙被害人，倘無把握能完全支配帳戶，豈會貿然指示被
    害人將金錢轉入該帳戶，以致徒勞？益徵上開帳戶應係被告
    提供予不詳之人使用至灼。
  (三)查在金融機構開設帳戶、請領存摺及提款卡，一般係供作存
    戶個人資金流通之用，具有強烈之屬人性。又申請開設金融
    帳戶，依目前之社會現狀，鮮有特殊限制，一般民眾皆可於
    存入最低金額後申請開設，且同一人得向不同之金融機構申
    請數個存款帳戶使用，此為眾所週知之事實，故依一般人之
    社會經驗，若遇有不熟識之人不欲使用該人自己名義之金融
    帳戶，反而要求別人提供帳戶使用者，對於該等帳戶是否係
    供合法使用，衡情絕無不起疑心之理。況近年以來，利用電
    話以各式藉口要求被害人轉帳或匯款至特定帳戶之詐財手法
    ，社會上迭有所聞，而被告為具備通常智識程度之成年人，
    對此應無不知之理。從而，被告對於上開向其收集金融帳戶
    使用之不詳之人，可能係利用其所提供之帳戶，作為詐欺取
    財犯罪之用，使偵查機關不易追查，事前應足以預見，竟仍
    將其前向金融機構所申請之存摺、提款卡及其密碼，交付予
    該不詳之人使用，顯有容認犯罪事實發生之本意，其有幫助
    該不詳之人利用其金融帳戶實行詐欺取財犯罪之不確定故意
    及行為甚明。
  (四)綜上所述，本件事證已臻明確，被告幫助詐欺取財之犯行洵
    堪認定，應依法論科。
三、按刑法上之幫助犯，係對於犯罪與正犯有共同之認識，而以
    幫助之意思，對於正犯資以助力，而未參與實施犯罪之行為
    者而言。本件被告提供帳戶讓被害人存入款項，並未實際參
    與詐騙集團成員對被害人施用詐術之行為，是核其所為，係
    犯刑法第30條第1 項前段、第339 條第1 項之幫助詐欺取財
    罪。被告係幫助他人犯罪，依刑法第30條第2 項規定按正犯
    之刑減輕之。原審以被告罪證明確，適用刑法第339 條第1
    項、第30條第1 項前段、第2 項、第41條第1 項前段、刑法
    施行法第1 條之1 第1 項、第2 項前段，並審酌被告提供上
    揭金融機構帳戶供他人詐欺取財，助長詐騙財產犯罪之風氣
    ，且因被告提供個人帳戶，致使執法人員難以追查該詐騙集
    團成員之真實身分，增加被害人尋求救濟之困難，並擾亂金
    融交易往來秩序，危害社會正常交易安全，兼衡被害人損失
    金額、被告犯罪之手段，及其犯罪後之態度等一切情狀，判
    處有期徒刑3 月，如易科罰金，以新臺幣1 千元折算1 日，
    其認事用法均無違誤，量刑亦屬適當。被告執持前詞，指摘
    原判決不當，提起本件上訴，無理由，應予駁回。
據上論斷，應依刑事訴訟法第455 條之1 第1 項、第3 項、第36
8 條，判決如主文。
本案經檢察官黃明絹到庭執行職務。
中    華    民    國    99    年    1     月    28    日
                  刑事第八庭    審判長法  官  陳鴻清
                                      法  官  劉安榕
                                      法  官  朱嘉川
以上正本證明與原本無異。
不得上訴。
                                      書記官  陳聖儒
中    華    民    國    99    年    2     月    12    日
附錄本案論罪科刑法條全文：
中華民國刑法第339條：
意圖為自己或第三人不法之所有，以詐術使人將本人或第三人之
物交付者，處5 年以下有期徒刑、拘役或科或併科1 千元以下罰
金。
以前項方法得財產上不法之利益或使第三人得之者，亦同。
前二項之未遂犯罰之。

司法院資訊處製作；財團法人民間司法改革基金會備份。
